臺灣高等法院刑事判決　　　　　　　　96年度上易字第2440號
上　訴　人
即　被　告　乙○○
選任辯護人　張致祥律師
上列上訴人，因妨害自由案件，不服臺灣宜蘭地方法院96年度易
字第156號，中華民國96年8月29日第一審判決（聲請簡易判決處
刑案號：臺灣宜蘭地方法院檢察署96年度偵字第6 號）提起上訴
，本院判決如下：
    主  文
原判決撤銷。
乙○○犯強制罪，累犯，處有期徒刑參月，如易科罰金，以銀元
參佰元即新台幣玖佰元折算壹日；減為有期徒刑壹月又拾伍日，
如易科罰金，以銀元參佰元即新臺幣玖佰元折算壹日。
    事  實
一、乙○○與甲○○前為配偶關係，2人係家庭暴力防治法第3條
    第1 款所定家庭成員，乙○○於民國（下同）94年間因家庭
    暴力防治法案件，經台灣宜蘭地方法院以94年度易字第 311
    號判處有期徒刑4月確定，於95年4月25日易科罰金執行完畢
    ，猶不知悔改，於95年5月25日凌晨4時許，撥打電話告知甲
    ○○，欲前往甲○○位於宜蘭縣冬山鄉○○村○○○路 107
    號住所，載回其所放置之鐵製器具後，未經甲○○同意，即
    駕駛自用小貨車前往甲○○上開住處庭院前，基於妨害人行
    使權利之犯意，自同日凌晨4時52分許起至5時18分許止，以
    將該車停放於甲○○住處庭院路口之方法，妨害甲○○自由
    進出其住處之權利，嗣經甲○○報警後，警員許維棟到場勸
    導後始行離去。惟乙○○接續前揭犯意，於離去10餘分鐘後
    復返回上址，並自凌晨5時30分許起至5時35分許止，將自用
    小貨車停放於甲○○住處庭院路口，以此方式妨害甲○○自
    由進出住處權利，嗣因警員許維棟再度勸導後，始行離去。
二、案經甲○○訴由臺灣宜蘭地方法院檢察署檢察官聲請簡易判
    決處刑。
    理  由
一、按，被告以外之人於偵查中向檢察官所為之陳述，除顯有不
    可信之情況者外，得為證據，刑事訴訟法第159 條之1第2項
    定有明文。本件告訴人甲○○及證人許維棟於偵查中，向檢
    察官所為之證詞，並無顯不可信之情況，依前揭法條意旨，
    得為證據。
二、訊據上訴人即被告（下稱被告）乙○○，對於上揭時間駕駛
    自用小貨車前往告訴人住處，及停放該自用小貨車於前開住
    處庭院路口之事實，先後於偵審中坦承不諱，惟矢口否認有
    妨害自由犯行，並先後辯稱：其係經告訴人同意後，始駕車
    前往該處，打算載運先前留在該告訴人住處前之鐵製器具，
    被告到場後，告訴人另要求等村長等公正人士來始可搬運鐵
    製器具，故被告應告訴人之要求，待在現場等候公正人士來
    處理；且當時為凌晨4、5時許，告訴人根本沒有出門之打算
    ，被告何來妨害自由云云。惟查：
(一)被告如何於上揭時地停放自小貨車，並因自小貨車停放位置
    在告訴人住處庭院路口，因此擋住告訴人事實，業據告訴人
    於偵審中指證明確，核與本案到場處理警員許維棟於偵審中
    結證情節相符，且經臺灣宜蘭地方法院檢察署檢察事務官勘
    驗監視錄影光碟明確，製有勘驗筆錄及錄影內容翻拍相片存
    卷可佐（96年度交查字第98號偵查卷2 至26頁），事證至為
    明確。
(二)被告雖執前詞置辯，但查：
  1.被告於前往告訴人住處前，曾撥打電話通知告訴人之事實，
    固為被告與告訴人所一致陳述在卷，然告訴人於電話中並未
    允諾被告之要求等情，業據告訴人於原審時結證：「凌晨4
    點多被告打電話給我，告訴我說要來拿東西，我說哪有那麼
    早要來拿東西，我就把電話掛了。我擔心被告會來，就把電
    腦打開開始錄影」等語明確（原審卷52頁），且果告訴人確
    同意被告前往告訴人住處搬運鐵製器具，應無待被告到達後
    又報警之理；況且，警員第一次到場勸阻後，被告應已知告
    訴人不欲其前往告訴人住處之意甚明，卻仍於離去後不久再
    折返告訴人住處，足見被告辯稱係因告訴人允諾始前往上址
    云云，係卸責之詞，不足採信。
  2.被告另稱其將自用小貨車停放在告訴人住處庭院路口，係為
    等候村長等公正人士到場云云，惟經證人即到場警員許維棟
    於原審中到庭證稱：被告當時係對其陳稱要搬運鐵製器具，
    並無印象被告曾告知待在車上係要等村長等語（原審卷59、
    60頁），益見被告此部分辯解，亦嫌無據，難以採認。被告
    及辯護人於本院再稱告訴人於家暴案件之陳述，與本案指訴
    不一致，告訴人本案之指訴應非事實云云，但被告上開強制
    犯行，已據告訴人指訴甚詳在卷，並有翻拍相片可稽，足認
    告訴人另於家暴案件之陳述，縱與本案指訴非完全一致，亦
    無礙上開犯行之認定，是被告上開所辯，均難採信。
(三)本案被告將自小貨車停放在告訴人住處庭院路口，客觀上已
    妨害告訴人之進出，而告訴人於原審時證稱：「（問：當天
    妳車子有無要出去？）還沒有，有準備出去」等情（原審卷
    53、54頁），核與證人即警員許維棟到庭證稱：「我到場之
    後告訴人站在門口，說前夫在車上，告訴人的車開不出去」
    、「告訴人說被告車子停這樣子她無法出去」等語相符（原
    審卷61頁），足認被告所為，已妨礙告訴人自由出入住處權
    利之行使。被告辯稱告訴人於上開時間本不欲出門，因此未
    妨害告訴人進出自由云云，自不足採。此外，被告與告訴人
    於本案發生前後有無因婚姻、家暴、傷害等案件而涉訟，核
    與上開犯行認定無涉。綜上所述，本件事證明確，被告所辯
    云云，均屬無據，其犯行洵堪認定，自應依法論科。
二、核被告所為，係犯刑法第304條第1項之強制罪。其與告訴人
    係前配偶關係，為家庭暴力防治法第3條第1款所定之家庭成
    員，其所為核屬家庭暴力防治法第2條第2項之家庭暴力罪。
    被告行為後，94年2月2日修正公布刑法，於95年7月1日施行
    ，關於累犯之定義，由修正前刑法第47條「受徒刑之執行完
    畢後，5 年以內再犯有期徒刑以上之罪者，為累犯」修正為
    第47條第1項「受徒刑之執行完畢後，5年以內故意再犯有期
    徒刑以上之罪者，為累犯」。被告前有事實欄所載犯罪科刑
    之執行情形，有臺灣高等法院被告前案紀錄表在卷可稽，其
    於有期徒刑執行完畢後，5 年內故意再犯本案有期徒刑以上
    之罪，不論依修正前後之規定，均構成累犯，對被告而言並
    無有利或不利之情形，而不生新舊法比較之問題，應依現行
    刑法第47條第1 項規定，論以累犯，加重其刑。又刑法修正
    施行後，關於易科罰金折算標準規定，由修正前第41條第1
    項前段之「以銀元1元以上3 元以下折算1日」（依廢止前罰
    金罰鍰提高標準條例第2條規定，就其原定數額提高為100倍
    折算1日，即銀元100元、200元、300元折算1 日，換算成新
    臺幣即300元、600元、900元折算1日），修正為第41條第1
    項前段之「以新臺幣1000元、2000元、3000元折算1 日」，
    經比較新舊法結果，以修正前之規定較有利於被告。又刑法
    第33條第5 款之罰金最低額，已修正提高為新台幣一千元，
    以百元計算之，經比較新舊後，應適用修正前規定。
三、原審經審理結果，認被告罪證明確，予以論科，固非無見。
    但查，犯罪科刑應審酌被告犯罪之一切情狀，為刑法第57條
    所明定，本件被告犯罪手法並無其他暴力介入，警員亦應告
    訴人報案而前往，告訴人受影響之時間有限，雙方之前係合
    法結婚之夫妻，則本件被害人受侵害，尚非重大，原審並未
    詳述理由，遽量處有期徒刑八月，自與比例原則有違，上開
    量刑顯有失入之違誤。被告提起上訴，以上情否認上開犯行
    ，核非可取，但指摘原判決量刑過重，非無理由，原判決亦
    有上開可議，即屬無可維持，應由本院撤銷改判。爰審酌被
    告與告訴人前為配偶關係，被告前因違反通常保護令，經法
    院判處有期徒刑4月，仍不知警惕，甫於95年4月25日執行完
    畢後未及二月，即藉詞搬運鐵製器具而至告訴人住處，以妨
    害告訴人出入自由方式，遂行其騷擾目的，告訴人所受損害
    ，被告犯罪後否認犯行，未與告訴人和解等一切情狀，量處
    被告有期徒刑三月，而原審公訴人具體求刑有期徒刑一年，
    尚屬過重，併此敘明。又本件被告犯罪時間在96年4 月24日
    以前，符合中華民國96年罪犯減刑條例所定減刑條件，依法
    減為有期徒刑一月又十五日，並均依修正前刑法第41條第1
    項之規定，諭知易科罰金之折算標準，以示懲儆。
據上論結，應依刑事訴訟法第369條第1項前段、第364條、第299
條第1項前段，刑法第2條第1項、第304條第1項、第47條第1項、
修正前刑法第41條第1項，刑法施行法第1條之1第1 項、第2項前
段，修正前罰金罰鍰提高標準條例第2 條，中華民國96年罪犯減
刑條例第2條第1項第3款、第7條第2項、第9條，判決如主文。
本案經檢察官呂文忠到庭執行職務
中　　華　　民　　國　　96　　年　　11　　月　　21　　日
                  刑事第十四庭審判長法　官  陳志洋
                                    法　官  沈宜生
                                    法  官  蔡聰明
以上正本證明與原本無異。
不得上訴。
                                    書記官  陳建邦
中　　華　　民　　國　　96　　年　　11　　月　　21　　日
附錄：本案論罪科刑法條全文
刑法第304條：
以強暴、脅迫使人行無義務之事或妨害人行使權利者，處3 年以
下有期徒刑、拘役或3百元以下罰金。
前項之未遂犯罰之。
